【裁判字號】    92,訴,169
【裁判日期】    920326
【裁判案由】    強盜
【裁判全文】
臺灣臺中地方法院刑事判決                          九十二年度訴字第一六九號
    公  訴  人  臺灣臺中地方法院檢察署檢察官
    被      告  丙○○
    選任辯護人  黃興木律師
    被      告  戊○○
                甲○○
    右二人共同
    指定辯護人  本院公設辯護人  己○○
右列被告等因妨害自由案件，經檢察官提起公訴（九十一年度偵字第三七八三號），
本院判決如左：
    主  文
丙○○以強暴使人行無義務之事，累犯，處有期徒刑伍月，如易科罰金，以參佰元折
算壹日。扣案之本票參紙，讓渡證書、汽車買賣合約書各壹紙，均沒收。
戊○○、甲○○幫助以強暴使人行無義務之事；戊○○，累犯，處有期徒刑肆月；甲○○處有期徒刑參月；如易科罰金，均以參佰元折算壹日。
    事  實
一、(1)、丙○○曾因違反肅清煙毒條例與肅清煙毒條例案件，經臺灣高等法院臺中分
    院及本院先後於民國八十二年七月六日、同年十二月二十日，分別以八十二年度
    上訴字第一七○六號、八十二年度訴字第三六二八號判處有期徒刑三年四月、三
    年六月確定，經接續執行，甫於八十九年五月二十四日假釋期滿，未經撤銷視為
    執行完畢。戊○○曾因業務過失致死案件，經本院於八十五年六月二十五日，以
    八十五年度交訴字第一四號判處有期徒刑一年四月，復經臺灣高等法院臺中分院
    、最高法院先後於八十五年九月四日、八十六年六月十九日，分別以八十五年度
    交上訴字第一五四○號、八十六年臺上字第三六一四號駁回上訴，而告確定，甫
    於八十八年四月十四日假釋期滿，未經撤銷視為執行完畢。(2)、丁○○、甲○○
    二人原係熟識，甲○○、戊○○二人原係熟識，戊○○、丙○○二人原係熟識。
    丙○○、戊○○及丁○○三人經由甲○○之居間介紹，於九十一年一月十八日晚
    上十一時許，在丙○○臺中市○○區○○路四段一○一之六號十樓租屋處，以撲
    克牌為賭具，以俗稱「大老二」之賭博方式，賭博財物。迄至翌日（九十一年一
    月十九日）凌晨二時許，經三人賭博完畢後，會算輸贏結果，丁○○賭輸共計積
    欠丙○○新臺幣（下同）十八萬元之賭債，戊○○亦賭輸共計積欠丙○○約六萬
    元之賭債。惟丁○○因懷疑丙○○、戊○○二人共同對伊詐賭，乃拒絕支付丙○○該筆賭債。旋於九十一年一月十九日凌晨三時許，丙○○因見丁○○並無意清
    償該筆賭債，乃基於以強暴使人行無義務之事之犯意，先舉手作勢要以徒手方式
    ，毆打丁○○，再自其屋內之抽屜內，取出先前姓名年籍均不詳之大樓管理員遺
    置在其租屋處之老虎鉗一把（未據扣案），舉手持該把老虎鉗，作勢要夾丁○○
    之手指頭，以此強暴方式，致使丁○○為無義務之「簽立發票日均為九十一年一
    月十八日、到期日均為九十一年一月十九日、面額均為六萬五千元之本票各一紙
    （票號：三五五九三五號、三五五九五八號、三五五九五六號），與簽立將登記
    為丁○○之母余貴米所有、由丁○○使用之車牌號碼：Ｒ九–八九七五號自用小
    客車，出賣予丙○○之讓渡證書、汽車買賣合約書各一紙，再連同上開自用小客
    車，一併交付予丙○○，作為上開賭帳之擔保」等事。(3)、甲○○、戊○○二人
    當時均在場目睹丙○○係以上開強暴方式，取得丁○○所交付之上開自用小客車
    之鑰匙，竟分別基於幫助丙○○之犯意，於九十一年一月十九日凌晨四時許，由
    戊○○駕駛丙○○所有車牌號碼不詳之自用小客車，搭載甲○○至臺中縣后里鄉
    「月眉育樂世界」遊樂區門口，再由甲○○持丙○○所交付之上開自用小客車鑰
    匙，將丁○○停放在該處之余貴米所有上開自用小客車，駕駛至丙○○上開租屋
    處附近之臺中市○○路○○段）與昌平路交岔路口附近之道路旁停放，並由甲○○將上開自用小客車之鑰匙，交還予丙○○，二人以此方式，幫助丙○○將丁○○所持有上開自用小客車，置於丙○○實力可支配之範圍下。嗣因丁○○無法於
    九十一年一月十九日上午，順利向友人借得任何款項，憑以償還丙○○上開賭債
    ，丙○○乃要求丁○○須於九十一年一月二十一日下午三時以前，償還上開賭債
    ，否則將辦理上開自用小客車之過戶登記手續。丁○○、甲○○及戊○○等三人
    隨於九十一年一月二十日下午一時許，一同離開丙○○上開租屋處。(4)、之後，
    丁○○因無法順利於九十一年一月二十一日下午三時，籌得金錢，償還丙○○上
    開賭帳，憑以贖回上開自用小客車，乃於同日下午四時許，向警方報案。並在同
    日晚上接獲丙○○之電話通知後，持上開自用小客車之備份鑰匙，至丙○○上開
    租屋處附近之臺中市○○路○○段）與昌平路交岔路口附近之道路旁，駛回上開
    自用小客車。嗣於九十一年二月二十五日晚上八時三十分許，為警在臺中市○○
    區○○路三段一○○二巷二弄十八號，先逮捕甲○○，再循線查獲戊○○、丙○○二人，並扣得丙○○所有因犯罪所得之上開本票三紙及讓渡證書、汽車買賣合
    約書各一紙。
二、案經丁○○訴由臺中市警察局移送臺灣臺中地方法院檢察署檢察官偵查起訴。
    理  由
一、(1)、、訊據被告丙○○對於：曾於右揭時地，以上開強暴方式，致使告訴人丁○○為上開無義務之事之事實，坦承不諱。、訊據被告戊○○固不否認：曾於
    右揭時地，應被告丙○○之託，駕駛被告丙○○所有上開自用小客車，搭載被告
    甲○○，至上開地點，駛回告訴人所持有上開自用小客車，交付予被告丙○○之
    事實，但矢口否認有何強制之犯行，辯稱：上開告訴人所持有自用小客車係告訴
    人自願交付予被告丙○○，伊始應被告丙○○之託，代告訴人將之駛回交付予被
    告丙○○云云。、訊據被告甲○○固不否認：曾於右揭時地，應被告丙○○之
    託，搭乘由被告戊○○所駕駛之被告丙○○所有上開自用小客車，至上開地點，
    駛回告訴人所持有上開自用小客車，交付予被告丙○○之事實，但矢口否認有何
    強制之犯行，辯稱：渠當初誤以駕駛告訴人所持有上開自用小客車，至被告丙○○上開租屋處，係要將該車交付予告訴人，再由告訴人駕駛該車返回家中。渠係
    因害怕渠之女兒尚在被告丙○○上開租屋處，故在駕駛告訴人所持有上開自用小
    客車，返回被告丙○○上開租屋處途中，不敢向警方報案云云。(2)、惟查：、
    被告丙○○上開自白核與告訴人於警詢、偵查及本院審理時之指述，被告戊○○
    、甲○○二人分別於警詢、偵查及本院審理時之供述，證人即告訴人之友人鄭文
    元於警詢之證述，證人即告訴人之友人李吉川於偵查中之結述，及證人即被告甲○○之女乙○○於本院審理時之證述相符，並有贓物認領保管收據在卷可稽，復
    有讓渡證書、汽車買賣合約書各一紙，及本票三紙扣案可資佐證，是被告丙○○
    之自白應與事實相符。、被告戊○○辯稱：上開告訴人所持有自用小客車係告
    訴人自願交付予被告丙○○，伊始應被告丙○○之託，代告訴人將之駛回交付予
    被告丙○○云云，不僅核與告訴人所為指述相違，亦核與被告丙○○、甲○○二
    人所為供述，及證人乙○○所為證述不符，顯係伊事後脫責之詞，諉無取取。
    、被告甲○○辯稱：：渠當初誤以駕駛告訴人所持有上開自用小客車，至被告丙○○上開租屋處，係要將該車交付予告訴人，再由告訴人駕駛該車返回家中。渠
    係因害怕渠之女兒尚在被告丙○○上開租屋處，故在駕駛告訴人所持有上開自用
    小客車，返回被告丙○○上開租屋處途中，不敢向警方報案云云，不僅核與告訴
    人所為指述相違，亦核與被告丙○○、戊○○二人所為供述，及證人乙○○所為
    證述不符。況倘被告甲○○果無幫助被告丙○○之故意，渠理應在獨自駕駛告訴
    人所持有上開自用小客車，返回被告丙○○上開租屋處途中，立即向警方報案，
    並帶領警方前往被告丙○○上開租屋處，救回渠之女兒。由此益徵被告甲○○上
    開所辯，顯與常情有違，應係渠事後脫責之詞，尚無可取。、綜上所述，本件
    事證明確，被告等犯行均堪認定。
二、(1)、核被告丙○○所為，係犯刑法第三百零四條第一項強制罪；被告戊○○、甲○○二人所為，均係犯刑法第三十條第一項、同法第三百零四條第一項幫助強制
    罪。公訴人漏未審酌：被告丙○○係因告訴人積欠其上開賭債，無意清償，始以
    上開強暴方式，使告訴人行上開無義務之事，是其主觀上，應無為自己不法所有
    之意圖存在等情，而誤認被告丙○○所為，係犯刑法第三百二十八條第一項強盜
    罪，尚有未洽。又公訴人僅以：被告甲○○為脫免渠自身罪責，所為不利於被告
    丙○○、戊○○二人，並與告訴人之指述不符之前後不一之供述，及告訴人所為
    與被告等供述不符之前後不一之指述等證據，即率認被告丙○○、戊○○二人尚
    涉犯刑法第三百零二條第一項妨害自由罪，且該二人就上開犯行，具有犯意之聯
    絡及行為之分擔，而為共同正犯，被告甲○○則為該二人之幫助犯，均有未洽。
    惟因其基本事實同一，本院自應予審理，並變更起訴法條。另被告丙○○曾因違
    反肅清煙毒條例與肅清煙毒條例案件，經臺灣高等法院臺中分院及本院先後於八
    十二年七月六日、同年十二月二十日，分別以八十二年度上訴字第一七○六號、
    八十二年度訴字第三六二八號判處有期徒刑三年四月、三年六月確定，經接續執
    行，甫於八十九年五月二十四日假釋期滿，未經撤銷視為執行完畢；被告戊○○
    曾因業務過失致死案件，經本院於八十五年六月二十五日，以八十五年度交訴字
    第一四號判處有期徒刑一年四月、復經臺灣高等法院臺中分院、最高法院先後於
    八十五年九月四日、八十六年六月十九日，分別以八十五年度交上訴字第一五四
    ○號、八十六年臺上字第三六一四號駁回上訴，而告確定，甫於八十八年四月十
    四日假釋期滿，未經撤銷視為執行完畢等情，有臺灣臺中地方法院檢察署刑案資
    料查註紀錄表、臺灣高等法院被告全國前案紀錄表各一紙在卷可按，其等於五年
    以內再犯本件有期徒刑以上之罪，均為累犯，應依刑法第四十七條規定，加重其
    等之刑。再者，被告戊○○、甲○○二人分別以幫助被告劉木林犯罪之意思，而
    為上開犯行，均應依刑法第三十條第二項規定，依正犯即被告丙○○之刑減輕之
    ，並就被告劉鍚銘部分，依法先加後減之。(2)、爰審酌：被告等均正值青壯，被
    告丙○○國中肄業，被告戊○○國中畢業，被告甲○○五專肄業，竟均不思向上
    ，導因告訴人無意清償被告丙○○上開賭債，致犯本罪，其等犯罪手段尚屬平和
    ，犯罪所生危害非屬鉅大，實際上均未有犯罪所得，迄未能與告訴人達成民事和
    解，暨被告丙○○犯罪後坦承犯行，態度良好；被告戊○○、甲○○二人僅坦承
    部分事實，否認犯行，態度非屬良好等一切情狀，各量處如主文所示之刑，並均
    諭知易科罰金之折算標準。(3)、扣案之本票三紙，讓渡證書、汽車買賣合約書各
    一紙，均係被告丙○○所有，為其犯本罪所得之財物，業據被告丙○○供承在卷
    ，應依刑法第三十八條第一項第三款規定，予以宣告沒收。至被告丙○○持以供
    犯本罪之上開老虎鉗一把，並非屬被告丙○○所有，業據被告丙○○供承在卷，
    且經核亦非屬違禁物，自不得予以宣告沒收，附予敘明。
據上論斷，應依刑事訴訟法第二百九十九條第一項前段、第三百條，刑法第三百零四
條第一項、第三十條、第四十七條、第四十一條第一項前段、第三十八條第一項第三
款，罰金罰鍰提高標準條例第一條前段、第二條，判決如主文。
中      華      民      國      九十二      年      三    月    二十六  日
                                    臺灣臺中地方法院刑事第六庭
                                        法  官  唐  敏  寶
右正本證明與原本無異。
如不服本判決，應於送達後十日內向本院提出上訴狀（須附繕本），上訴於臺灣高等
法院臺中分院。
                                        書記官
中      華      民      國      九十二      年      三    月    二十六  日
附錄論罪科刑法條
刑法第三百零四條
以強暴、脅迫使人行無義務之事或妨害人行使權利者，處三年以下有期徒刑、拘役或
三百元以下罰金。
前項之未遂犯罰之。


司法院資訊處製作；財團法人民間司法改革基金會備份。
